臺灣高等法院刑事判決　　　　　　　　96年度上易字第2460號
上　訴　人　臺灣臺北地方法院檢察署檢察官
被　　　告　甲○○
上列上訴人因被告恐嚇案件，不服臺灣臺北地方法院96年度易字
第1824號，中華民國96年9月14日第一審判決（起訴案號：臺灣
臺北地方法院檢察署95年度偵字第26666號），提起上訴，本院
判決如下：
    主  文
上訴駁回。
    事  實
一、甲○○因與乙○○間素有債務糾紛，基於意圖為自己不法所
    有之犯意連續於民國（下同）89年6月2日、89年6月29日，
    自中國大陸不詳地點，分別寄送恐嚇信件予乙○○之母蔡素
    靜，圖取財物未遂，經臺灣臺北地方法院檢察署檢察官聲請
    簡易判決處刑，仍不知悔改而心生怨懟，仍意圖為自己不法
    所有，基於意圖為自己不法所有之單一犯意，先於95年7月2
    6日，自台北市北投郵局，寄發存證信函予丙○○○位於台
    北市大安區○○○路○段家中，由其收受，其中寫明：「本
    票債權人只是要把借的錢要回來，不想用暴力傷害解決金錢
    糾紛。債權人看見你丙○○○倆夫妻走在路上的情景真恩愛
    。所以7月23日債權人沒有下手傷人，否則你丙○○○倆夫
    妻早躺進醫院了，債權人說欠錢還錢」等語，等文字之存證
    信函予丙○○○，暗示加害可能，恫嚇丙○○○，使其心生
    畏怖，向丙○○○表達應償還債務否則恐有受害之危險；又
    於95年11月10日，以要求提供幫助渡過難關為由，自高雄縣
    橋頭鄉，寄發載有：「佛家說一個人要學好很難，要學壞很
    快，如今我都變成這樣，這幾天我也在想，在大陸逃亡這些
    年，我把家人和家裡給拖累了，現在我又有病必須動手術，
    被人逼債，還有6個月刑期」、「現在懇求您呂太太能幫忙
    ，幫忙我貳百萬元讓我渡過難關，我把錢用在還債務，動手
    術的費用，及罰款，看在當年我因幫忙您，才會變成這樣」
    、「若您呂太太不能原諒我，我就去監獄服刑6個月」、「
    在幫助我貳百萬元渡過絕境」、「PS：11月16日是我服刑的
    報到日期」之信函至台北市大安區○○○路○段家中予丙○○○，圖取得金錢解決債務未果，使丙○○○心生畏懼，致
    生危害於安全。
二、案經丙○○○訴由臺北市政府警察局大安分局報告臺灣臺北
    地方法院檢察署檢察官聲請簡易判決處刑，經臺灣臺北地方
    法院改依通常程序審理。
    理  由
一、證據能力部分：按被告以外之人於審判外之言詞或書面陳述
　　，除法律有規定者外，不得作為證據；又被告以外之人於審
  　判外之陳述，雖不符合同法第159條之1至第159條之4之規定
    ，但經當事人於審判程序同意作為證據，法院審酌該言詞陳
　　述或書面陳述作成時之情況，認為適當者，亦得為證據。當
  　事人、代理人或辯護人於法院調查證據時，知有第159條第1
    項不得為證據之情形，而未於言詞辯論終結前聲明異議者，
    視為有前項之同意，刑事訴訟法第159條第1項及第159條之5
    分別定有明文。查本判決下列所引用之各該被告以外之人丙○○○於審判外之陳述（包含書面陳述），皆屬傳聞證據，
    惟被告雖知上開證據資料為傳聞證據，但於準備程序及審判
    期日中均表示無意見而不予爭執，且迄至言詞辯論終結前亦
    未再聲明異議，審酌上開證據資料製作時之情況，尚無違法
    不當及證明力明顯過低之瑕疵，亦認為以之作為證據應屬適
    當，故揆諸前開規定，爰逕依刑事訴訟法第159條之5規定，
    認前揭證據資料均例外有證據能力。
二、被告甲○○坦承有寄送存證信函予告訴人丙○○○之事實，
    且查：
(一)、被告甲○○坦承之詞核與告訴人丙○○○於偵查指訴犯罪事
    實相符。且乙○○證述其與被告之間已無債權債務關係。而
    被告所寄95年7月26日之存證信函及95年11月10日之信函被
    告寄發信件二次，第一次以告訴人不處理債務恐有陷入身體
    傷害之危機之事由通知告訴人，又在數月後以信件要求告訴
    人貸予金錢以償還債務，顯見被告確有恐嚇取財之故意及行
    為。
(二)、復有聲請簡易判決處刑書、判決書及前案資料，被告於95年
    11 月10日寄予告訴人之信函中即已載明同年11月16日為到
    案執行日，卻仍逃匿，於96年5月30日經通緝歸案時，卻佯
    稱其未收到執行通知，故未到案執行，其陳述顯然不實，佐
    以其信函內容，益徵其有恐嚇取財意圖甚明。
(三)、檢察官據被害人丙○○○具狀請求上訴略以︰「、原審證
    據漏未調查：原審判決僅就95年7月26日及11月10日兩件恐
    嚇信函為裁判，惟對於蕭金寶醫師診所之噴漆及對於乙○○
    之恐嚇行為，並未踐行調查與審理。、量刑過輕，認事用
    法不當：被告自89年至95年間，長期恐嚇告訴人及其家人，
    惟法院僅處有期徒刑八月，經減刑後為四月，實則被告毫無
    可憫恕之情由」等語。經查，關於上訴所陳之「對於蕭金寶
    醫師診所之噴漆及對於乙○○之恐嚇行為」部分，並不在檢
    察官起訴之範圍，而被告否認此部分行為，檢察官就此部分
    行為並未舉證，是並無證據證明確有此事，且無法證明與起
    訴之部分有任何裁判上一罪法律關係，自無從處理。至於檢
    察官循告訴人之請，上訴意旨雖主張量刑過輕，然按「量刑
    輕重係屬事實審法院得依職權自由裁量之事項，苟已斟酌刑
    法第57條各款所列情狀而未逾越法定刑度，不得遽指為違法
    （72年台上字第6696號判例）」，本件原審判決已經詳細記
    載量刑審酌各項被告犯罪情節及犯罪後之態度等一切情狀，
    並予以綜合考量，在法定刑內科處其刑，經核於法並無不合
    ，檢察官上訴意旨既未指摘原判決科刑有何違背法令，單純
    就科刑輕重為爭執，自非適法之上訴理由。
(四)、綜上，本件事證明確，被告犯行堪予認定，應依法論科。
三、論罪科刑部分：
(一)、核被告所為係犯刑法第346條第3項、第1項之恐嚇取財未遂
    罪嫌。被告前述二次寄送信件，目的相同，時間尚稱緊接，
    應屬一接續之恐嚇行為，以一罪論。其著手於上開犯罪行為
    之實行而不遂，為未遂犯，應按既遂犯之刑度減輕之。
(二)、原審認被告罪證明確，並適用刑事訴訟法第452條、第273條
　　之1第1項、第299條第1項前段、第310條之2、第454條，刑
  　法第346條第3項、第1項、第25條第2項、第41條第1項前段
    ，刑法施行法第1條之1，中華民國96年罪犯減刑條例第2條
    第1項第3款、第7條、第9條之規定，審酌被告多次以與告訴
    人之子乙○○間存有債務糾紛為由，對告訴人寄發信函，使
    之深感畏怖，而生危害於安全，惡性非輕，惟其係以具名寄
    發信函之方式施以威嚇，且於犯後供承錯誤，並表悔意等一
    切情狀，量處有期徒刑八月。又被告犯罪時間在96年4月24
    日之前，合於中華民國96年罪犯減刑條例之減刑規定，應減
    其宣告刑為有期徒刑四月，並諭知易科罰金之折算標準。
(三)、經核原判決認事用法並無不合，量刑之諭知亦屬妥適，檢察
    官循告訴人之請以前詞提起上訴，指摘原判決不當，為無理
    由（詳如前述），應予駁回。
據上論斷，應依刑事訴訟法第368條，判決如主文。
本案經檢察官鄭富銘到庭執行職務。
中　　華　　民　　國　　96　　年　　12　　月　　25　　日
 　　      　　　 刑事第十二庭  審判長法　官　 蔡永昌
                                      法　官　 陳榮和
                                      法　官　 施俊堯
以上正本證明與原本無異。
不得上訴。
                                      書記官   孫佩琳
中　　華　　民　　國　　96　　年　　12　　月　　25　　日
附錄：本案論罪科刑法條全文
中華民國刑法第346條
（恐嚇取財罪）
意圖為自己或第三人不法之所有，以恐嚇使人將本人或第三人之
物交付者，處6月以上5年以下有期徒刑，得併科1千元以下罰金
。
以前項方法得財產上不法之利益，或使第三人得之者，亦同。
前二項之未遂犯罰之。
